臺灣高等法院臺中分院刑事判決　　　 　　　 　民國九十一年度上訴字第六八○號
　　上　訴　人　臺灣臺中地方法院檢察署檢察官
　　被　　　告　乙○○
右上訴人因被告偽造文書等案件，不服臺灣臺中地方法院九十一年度訴字第一四三號
，中華民國九十一年三月七日第一審判決（起訴案號：臺灣臺中地方法院檢察署九十
年度偵字第二一一九六號、偵緝字第六六○號），提起上訴，本院判決如左：
    主      文
上訴駁回。
    事實及理由
一、本案經本院審理結果，認第一審判決認事用法及量刑均無不當，應予維持，並引
    用第一審判決書記載之事實、證據及理由（如附件）。
二、本件檢察官據告訴人丙○○具狀聲請，提起上訴，謂被告乙○○犯罪後至今不與
    告訴人處理債務，造成告訴人損失甚鉅，原審竟僅判處被告有期徒刑八月、緩刑
    三年，實有量刑未當之處云云。惟查告訴人丙○○於本院審理中到庭謂被告業於
    九十一年六月二日將債務全部還清，其已不再追究等語，則被告既已將債務處理
    ，足見知所悔悟，尚無再予從重量刑必要，上訴為無理由，應予駁回。
三、據上論斷，應依刑事訴訟法第三百七十三條、第三百六十八條，判決如主文。
本案經檢察官甲○○到庭執行職務。
中      華      民      國      九十一     年     六      月    十二    日
                                臺灣高等法院臺中分院刑事第二庭
                                      審判長法  官  羅  禮  政
                                            法  官  蔡  聰  明
                                            法  官  陳  欣  安
右正本證明與原本無異。
如不服本判決應於收受送達後十日內向本院提出上訴書狀，其未敘述上訴之理由者並
得於提起上訴後十日內向本院補提理由書（均須按他造當事人之人數附繕本）。
                                            書記官  紀  美  鈺
中      華      民      國      九十一     年     六      月    十三    日
                                                                        Ｒ
臺灣臺中地方法院刑事判決                          九十一年度訴字第一四三號
    公  訴  人  台灣台中地方法院檢察署檢察官
    被     告  楊黃千葉  女五十九歲（民國○○○年○月○○○日生）
                          住台中縣大雅鄉○○村○○○路三七巷一四號十一樓
                          身分證統一編號：Ｚ000000000號
                乙○○    男三十六歲（民國○○○年○月○○日生）
                          籍設台北縣瑞芳鎮○○路○段五十號二樓之一
                          現住台北縣三重市○○○路三一八號四樓
                          身分證統一編號：Ｚ000000000號
右列被告因偽造文書等案件，經檢察官提起公訴（九十年度偵字第二一一九六號、九
十年度偵緝字第六六０號），本院判決如左：
    主  文
楊黃千葉共同連續行使偽造私文書，足以生損害於公眾及他人，處有期徒刑伍月；又
意圖他人受刑事處分，向該管公務員誣告，處有期徒刑伍月；應執行有期徒刑捌月，
緩刑參年。
乙○○共同連續行使偽造私文書，足以生損害於公眾及他人，處有期徒刑捌月，緩刑
參年。
    事  實
一、楊黃千葉係楊丕著之妻，乙○○之母，乙○○因經營生意需款週轉，楊黃千葉竟
    與乙○○基於概括之犯意聯絡，先由楊黃千葉於民國八十八年三月二十五日，將
    其保管之楊丕著所有坐落台中市○○區○○段０二五四、０二九六之三０號土地
    所有權狀及印鑑證明、印鑑章，連同其所有坐落該土地上建號四六０門牌台中市
    北屯區○○路○段一一七號房屋所有權狀及印鑑證明、印鑑章交予乙○○，並與
    乙○○共同前往台中市○○路二九四號賴銘鎔開設之當舖，向賴銘鎔借款新台幣
    （下同）六十九萬元，而將上開所有權狀、印鑑證明及印鑑章轉交不知情之代書
    何崑榕辦理設定抵押事宜，透過不知情之何崑榕，偽造土地登記申請書及抵押權
    設定契約書，並盜蓋楊丕著之印章，於八十八年四月十二日，持向台中市中正地
    政事務所，申請設定本金最高限額九十萬元，債務人為楊丕著、楊黃千葉，存續
    期間、清償日期、利息、遲延利息、違約金均依照各個契約約定之抵押權予不知
    情之賴銘鎔，使該事務所承辦人員，於八十八年四月十三日將該不實事項登載於
    所掌之土地登記簿內，足以生損害於楊丕著、賴銘鎔及地政機關對於地籍管理之
    正確性。嗣乙○○又於八十八年十月二日，向丙○○借款一百萬元，而為擔保該
    筆債務，楊黃千葉復將其保管之楊丕著所有坐落台中市○○區○○段０二五四、
    ０二九六之三０號土地所有權狀及印鑑證明、印鑑章，連同其所有坐落該土地上
    建號四六０門牌台中市○○區○○路一段一一七號房屋所有權狀及印鑑證明、印
    鑑章交予乙○○，轉交不知情之代書何崑榕，透過不知情之何崑榕，偽造土地登
    記申請書及抵押權設定契約書，並盜蓋楊丕著之印章，於八十八年十月八日，持
    向台中市中正地政事務所，申請設定本金最高限額一百二十萬元，債務人為楊丕
    著、楊黃千葉，存續期間、清償日期、利息、遲延利息、違約金均依照各個契約
    約定之抵押權予不知情之丙○○，使該事務所承辦人員，於八十八年十月十一日
    將該不實事項登載於所掌之土地登記簿內，足以生損害於楊丕著、丙○○及地政
    機關對於地籍管理之正確性，乙○○另於該最高限額抵押權存續期間之八十九年
    三月二日，以客票向丙○○調現四十二萬三千元。旋因乙○○無力清償借款，經
    債權人賴銘鎔聲請本院裁定拍賣上開房地，楊丕著於八十九年七月間接獲本院拍
    賣上開房地裁定，發現其所有土地未經同意遭人設定抵押，質之楊黃千葉。詎楊
    黃千葉不僅未向楊丕著說明設定抵押之緣由，且意圖賴銘鎔、丙○○受刑事處分
    ，與不知情之楊丕著於八十九年八月十一日，具狀向台灣台中地方法院檢察署提
    出告訴，指稱其夫妻二人平日靠打零工謀生，從未與他人有任何金錢借貸往來，
    詎於八十九年七月間突接獲本院裁定，該裁定之聲請人為賴銘鎔，相對人為楊丕
    著、楊黃千葉，其聲請內容為「楊丕著、楊黃千葉於八十八年三月二十五日以坐
    落台中市○○區○○段二九六之三０號雜地，及同段二五四號建地、同段建號四
    六０號二層樓建物供擔保設定抵押，向其借款九十萬元，因已屆期未為清償而聲
    請法院裁定拍賣抵押物」，其夫妻與賴銘鎔並不相識，向地政事務所查詢發現，
    抵押權人除賴銘鎔外，還有丙○○；賴銘鎔、丙○○與其夫妻素未謀面，亦明知
    未有借貸關係，竟分別以其夫妻負債九十萬元、一百二十萬元之不實事由設定抵
    押，故覺賴銘鎔、丙○○冒用其夫妻名義為上開抵押權設定登記云云，誣指賴銘
    鎔、丙○○涉有偽造文書罪嫌。該告訴案件嗣經台灣台中地方法院檢察署檢察官
    偵查結果，認賴銘鎔、丙○○罪嫌不足，業於九十年一月八日，以九十年度偵字
    第一三九三七號為不起訴處分。
二、案經台灣台中地方法院檢察署檢察官偵查起訴。
    理  由
一、右揭犯罪事實，業據被告乙○○、楊黃千葉坦承不諱，核與被害人丙○○、賴銘
    鎔、楊丕著指訴之情節相符，並經證人即代辦抵押權登記事宜之代書何崑榕於偵
    查中證述無訛，復有告訴狀、上開房地登記簿謄本及本院八十九年度拍字第二六
    一六號裁定、土地登記申請書、抵押權設定契約書、被害人楊丕著之印鑑證明、
    本票、支票等影本附卷可稽，事證明確，被告等犯行均堪認定。
二、核被告等所為，均係犯刑法第二百十六條、第二百十條之行使偽造私文書罪及刑
    法第二百十四條之使公務員登載不實罪。被告楊黃千葉另犯刑法第一百六十九條
    第一項之誣告罪。被告等盜用被害人楊丕著之印章，係偽造私文書之階段行為，
    而偽造私文書之低度行為，已為行使之高度行為所吸收，均不另論罪。又被告等
    偽造私文書及使公務員登載不實部分，皆係利用不知情之代書何崑榕為之，為間
    接正犯；二人間復有犯意聯絡及行為分擔，為共同正犯。再被告等先後二次行使
    偽造私文書及使公務員登載不實犯行，時間緊接，犯罪構成要件相同，顯係各基
    於概括之犯意反覆為之，應依連續犯之規定，分別論以一行使偽造私文書罪及使
    公務員登載不實罪，並加重其刑。而所犯上開二罪有方法結果之牽連關係，應從
    一重之行使偽造私文書罪處斷。檢察官雖未就被告等行使偽造私文書部分起訴，
 惟該部分既與已起訴之使公務員登載不實部分有方法結果之裁判上一罪關係，為
    起訴效力所及，本院自應併予審究。又被告楊黃千葉所犯行使偽造私文書及誣告
    罪間，犯意各別，罪質互異，應予分論併科。爰分別審酌被告等均無前科，事後
    已坦承上情，與被害人賴銘鎔、丙○○達成和解，又係被害人楊丕著之妻、子及
    其等犯罪動機、目的、手段、所生之危害等一切情狀，各處以如主文所示之刑，
    被告楊黃千葉部分並定其應執行刑。末查被告等均未曾受有期徒刑以上之刑之宣
    告，有台灣台中地方法院檢察署刑案資料查註紀錄表足憑，因一時失慮，致觸刑
    章，經此次教訓，當知所警惕，應無再犯之虞，本院認所宣告之刑，以暫不執行
    為適當，併各予宣告緩刑三年，以啟自新。
據上論斷，應依刑事訴訟法第二百九十九條第一項前段，刑法第二十八條、第五十六
條、第二百十六條、第二百十條、第二百十四條、第一百六十九條第一項、第五十五
條、第五十一條第五款、第七十四條第一款，罰金罰鍰提高標準條例第一條前段，判
決如主文。
中      華      民      國      九十一      年    三    月      七      日
                                        法  官  鍾  堯  航
右正本證明與原本無異。
如不服本判決，應於送達後十日內向本院提出上訴狀（須附繕本），上訴於台灣高等
法院台中分院。
                                        書記官
中      華      民      國      九十一      年      三    月     七     日
附錄論罪科刑法條
刑法第一百六十九條第一項：
意圖他人受刑事或懲戒處分，而向該管公務員誣告者，處七年以下有期徒刑以下有期
徒刑。
刑法第二百十條：偽造、變造私文書，足以生損害於公眾或他人者，處五年以下有期
徒刑。
刑法第二百十四條：
明知為不實之事項，而使公務員登載於職務上所掌之公文書，足以生損害於公眾或他
人者，處三年以下有期徒刑、拘役或五百元以下罰金。
刑法第二百十六條：
行使第二百十條至第二百十五條之文書者，依偽造、變造文書或登載不實事項或使登
載不實事項之規定處斷。
